【裁判字號】    99,台上,1277
【裁判日期】    990304
【裁判案由】    違反毒品危害防制條例等罪
【裁判全文】
最高法院刑事判決            九十九年度台上字第一二七七號
上  訴  人  甲○○
選任辯護人  簡榮宗律師
            吳麗如律師
上  訴  人  乙  ○
選任辯護人  蔡宏修律師
上  訴  人  丙○○
選任辯護人  林俊倩律師
上列上訴人等因違反毒品危害防制條例等罪案件，不服台灣高等
法院中華民國九十六年十二月二十七日第二審判決（九十五年度
上訴字第四三四二號，起訴案號：台灣士林地方法院檢察署九十
二年度偵字第一一二二六號），提起上訴，本院判決如下：
    主  文
原判決關於甲○○、乙○、丙○○販賣第三級毒品部分均撤銷，
發回台灣高等法院。
其他上訴駁回。
    理  由
一、發回（甲○○、乙○、丙○○販賣第三級毒品）部分：
本件原判決認定上訴人甲○○、乙○、丙○○有如其事實欄所載
之販賣第三級毒品（Ｋ他命）犯行，而撤銷第一審該部分之科刑
判決，改判論處甲○○、乙○、丙○○共同連續販賣第三級毒品
罪刑，固非無見。
惟查：(一)、有罪之判決書，須將認定之犯罪事實詳記於事實欄，
然後於理由內逐一說明其所憑之證據及其認定之理由，以使事實
與理由兩相一致，方為合法。倘理由內已為說明，而事實欄無此
記載，則理由失其依據，其判決當然違法；又事實認定與理由說
明，不相一致，或事實或理由欄內之記載，前後齟齬，屬判決理
由矛盾之當然違背法令。本件原判決事實欄一認定甲○○、乙○
、丙○○基於販賣第三級毒品Ｋ他命營利之概括犯意聯絡，其中
販賣Ｋ他命予林哲行部分，推由乙○於民國九十二年十一月二十
三日，在台北市某處，以新台幣（下同）六千元代價販售Ｋ他命
十公克予林哲行。乙○於收得款項後，由丙○○交付甲○○，三
人從中賺取每公克Ｋ他命約三十至五十元之差價，而論處渠等共
同連續販賣第三級毒品罪刑等情。係認定由乙○負責販毒予林哲
行，並收取款項。但(1)理由欄援引甲○○與林哲行彼此間之通訊
監察譯文內容及林哲行於第一審有於上揭時間與甲○○聯繫等旨
之證詞，認定甲○○有該部分負責販賣Ｋ他命予林哲行之行為（
見原判決第十五頁六(一)至第十七頁(三)）。則究係何人負責販賣上
揭毒品予林哲行，原判決事實之認定與理由之說明，前後齟齬，
自有理由矛盾之違法。(2)依原判決認定之事實，上訴人等販賣Ｋ
他命每公克賺取差價三十至五十元，理由內先說明依憑丙○○於
警詢及偵查之供述，認定其販賣Ｋ他命一瓶約賺取一百至二百元
（見原判決第十一頁第七行以下）；繼謂依卷附通訊監察譯文，
認定甲○○、丙○○販賣Ｋ他命每公克約賺三十元（見原判決第
十四頁倒數第五行以下）。上訴人等究係以如何之方式販賣Ｋ他
命及牟利之價差若干，原判決事實之認定與理由之說明，前後不
一，亦有理由矛盾之違法。(3)原判決並未認定上訴人等於所載時
間尚有販售毒品搖頭丸（MDMA）之犯行，惟理由內竟援引甲○○
、丙○○於警詢有關甲○○以十元差價之利潤為乙○販入搖頭丸
；丙○○以每瓶賺三十至八十元之代價，為甲○○販賣搖頭丸等
旨之證詞為上訴人等犯罪之部分證據（見原判決第十頁第十八行
以下、第十一頁第七、八行），致理由失其依據，亦非適法。(二)
、被告以外之人於檢察事務官、司法警察（官）調查中所為之陳
述，並非於審判中已踐行人證之調查證據程序，令被告以外之人
具結陳述，並接受被告之詰問，即得謂其先前於檢察事務官、司
法警察（官）調查中所為之陳述即具備證據適格之要件。原判決
採納丙○○於警詢之陳述為論處甲○○、乙○之犯罪依據之一（
見原判決第十一頁(二)）。然前揭證據對甲○○、乙○而言，俱屬
被告以外之人於審判外之言詞陳述，為傳聞證據，甲○○、乙○
及其等辯護人於原審已爭執其證據能力（見原審卷第四七頁、一
五三頁背面），原判決理由泛謂丙○○上揭供述，於審判時經交
互詰問具結為證述，所為證言對甲○○、乙○應有證據能力云云
（見原判決第九頁倒數第十行以下），除有判決理由不備之違法
外，亦與證據法則相違。(三)、依毒品危害防制條例第十八條第一
項前段規定，應予沒收銷燬之毒品，以經查獲之第一、二級毒品
為限。原判決事實認定扣案Ｋ他命為第三級毒品，乃理由內竟謂
查獲之Ｋ他命，應依前揭第十八條第一項前段規定沒收銷燬（見
原判決第二二頁十四），主文欄併為沒收銷燬之諭知，亦有未洽。
另上訴人等行為時持有第三級毒品不構成犯罪，原判決理由竟謂
渠等「持有第三級毒品之低度行為，應為販賣之高度行為所吸收
，均不另論罪」（見原判決第二一頁第二、三行），即有違誤。
上訴意旨均執以指摘原判決該部分不當，非無理由，應認原判決
該部分均有發回更審之原因。
二、駁回（甲○○攜帶刀械、丙○○持有第二級毒品）部分：
按刑事訴訟法第三百七十六條所列各罪之案件，經第二審判決者
，不得上訴於第三審法院，為該法條所明定。本件上訴人甲○○
因攜帶刀械（手指虎）、丙○○因持有第二級毒品（搖頭丸）等
罪案件，原審分別依槍砲彈藥刀械管制條例第十五條第一、二款
、毒品危害防制條例第十一條第二項論處罪刑，核均屬刑事訴訟
法第三百七十六條第一款之案件。依首開說明，既經第二審判決
，自不得上訴於第三審法院，甲○○、丙○○猶提起上訴，顯為
法所不許，此部分均應予駁回。
據上論結，應依刑事訴訟法第三百九十五條前段、第三百九十七
條、第四百零一條，判決如主文。
中    華    民    國  九十九  年    三    月    四    日
                      最高法院刑事第十一庭
                          審判長法官  石  木  欽
                                法官  洪  佳  濱
                                法官  韓  金  秀
                                法官  段  景  榕
                                法官  林  錦  芳
本件正本證明與原本無異
                                      書  記  官
中    華    民    國  九十九  年    三    月    十    日
                                                      v

司法院資訊處製作；財團法人民間司法改革基金會備份。
